【裁判字號】    98,上訴,2415
【裁判日期】    980831
【裁判案由】    毒品危害防制條例
【裁判全文】
臺灣高等法院刑事判決                98年度上訴字第2415號
上  訴  人
即  被  告  甲○○
                    （現於臺灣基隆監獄執行中）
選任辯護人  潘東翰律師
上列上訴人即被告因違反毒品危害防制條例案件，不服臺灣基隆
地方法院九十八年度訴字第七五號，中華民國九十八年四月十日
第一審判決（起訴案號：臺灣基隆地方法院檢察署九十七年度偵
字第五０四七號），提起上訴，本院判決如下：
    主  文
原判決撤銷。
甲○○轉讓第一級毒品，累犯，處有期徒刑壹年陸月。扣案之第
一級毒品海洛因貳包（驗餘總計淨重零點零伍伍公克），沒收銷
燬之；轉讓第一級毒品所得新臺幣伍佰元沒收，如全部或一部不
能沒收時，以其財產抵償之；扣案之行動電話壹具（含門碼00
00000000號ＳＩＭ卡）均沒收。
    事  實
一、甲○○於民國九十五年間因施用毒品案件，經臺灣高等法院
    於九十六年五月三十一日以九十六年度上訴字第一五九一號
    判決分別判處有期徒刑七月（施用第一級毒品）、四月（施
    用第二級毒品），應執行有期徒刑九月，嗣經減刑為有期徒
    刑三月十五日、二月，應執行有期徒刑四月十五日，如易科
    罰金以新臺幣一千元折算一日，於九十七年一月十四日易科
    罰金執行完畢，猶不知悔改。其明知海洛因係毒品危害防制
    條例第二條第二項第一款所規定之第一級毒品，不得持有及
    轉讓，詎竟基於轉讓第一級毒品海洛因之犯意，於九十七年
    十一月二十七日下午，在臺北縣瑞芳鎮○○街一０六號住處
    ，收受乙○○新臺幣（下同）一千元，欲合併自己所有之一
    千元購買毒品海洛因，二人於同日晚上前往基隆市「基隆女
    中」附近，欲向不詳真實姓名綽號「阿花」之成年男子購買
    毒品海洛因時，因乙○○突然反悔取回其中五百元並先行離
    去，「阿花」不願意分散出售一千五百元之毒品，故甲○○
    僅購得一包一千元之毒品海洛因。待乙○○於翌日（二十八
    日）上午八時許，以公用電話撥打甲○○所有000000
    0000號行動電話聯絡轉讓毒品之事後，旋前往上址甲○
    ○居住處取貨，甲○○即以目測方式，將上開毒品均分為二
    ，並將其中一包毒品海洛因（含袋毛重０．二二八公克、驗
    餘淨重０．０二六公克）轉讓予乙○○。乙○○當場再委託
    甲○○向「阿花」購買五百元之毒品，並預先交付五百元價
    款後，正欲離去之際，為警當場查獲，並扣得上開甫交付之
    五百元，另在乙○○身上查扣毒品海洛因一包（含袋毛重０
    ．二二八公克、驗餘淨重０．０二六公克），及甲○○所有
    供轉讓毒品犯罪用之行動電話一具（含門碼0000000
    000號ＳＩＭ卡），並在工作室走道冰箱下方查獲甲○○
    持有之海洛因一包（含袋毛重０．二三一公克，驗餘淨重０
    ．０二九公克）而查悉上情。
二、案經臺北縣政府警察局瑞芳分局報告臺灣基隆地方法院檢察
    署檢察官偵查起訴。
    理    由
壹、程序方面：
一、被告以外之人於審判外之言詞或書面陳述，除法律有規定者
    外，不得作為證據；又被告以外之人於審判外之陳述，雖不
    符合同法第一百五十九條之一至第一百五十九條之四之規定
    ，但經當事人於審判程序同意作為證據，法院審酌該言詞陳
    述或書面陳述作成時之情況認為適當者，亦得為證據。當事
    人、代理人或辯護人於法院調查證據時知有第一百五十九條
    第一項不得為證據之情形，而未於言詞辯論終結前聲明異議
    者，視為有前項之同意，刑事訴訟法第一百五十九條第一項
    及第一百五十九條之五分別定有明文。本判決下列所引各被
    告以外之人於審判外之陳述，雖屬傳聞證據，但檢察官、被
    告及辯護人於本院準備程序及審判期日中，均同意此部分之
    證據有證據能力，且迄至言詞辯論終結前亦未撤回前開同意
    ，本院審酌上開證據資料製作時之情況，尚無違法不當及證
    明力明顯過低之瑕疵，亦認為以之作為證據應屬適當，揆諸
    前開刑事訴訟法第一百五十九條之五規定，認前揭證據資料
    有證據能力。
二、依刑事訴訟法第一百五十八條之四規定，除法律另有規定外
    ，實施刑事訴訟程序之公務員因違背法定程序取得之證據，
    其有無證據能力之認定，應審酌人權保障及公共利益之均衡
    維護。本案有關非供述證據部分，被告並不爭執其證據能力
    ，本院亦查無證據證明係公務員違背法定程序所取得，而有
    害人權保障及公共利益之情形，依刑事訴訟法第一百五十八
    條之四反面解釋，認亦有證據能力。
貳、實體方面：
一、訊據被告甲○○於本院審理中對於上揭時地轉讓價值五百元
    之毒品海洛因予乙○○之犯罪事實坦承不諱（見本院卷第七
    十七頁），核與證人乙○○於本院審理中證述之情節大致相
    符（見本院卷第七十三至七十六頁），並有白色粉末二包扣
    案可供佐證。而扣案之白色粉末經送交通部民用航空局醫務
    中心鑑定，確屬第一級毒品海洛因無誤，亦有該局九十七年
    十二月十七日航藥鑑字第０九七六二三九號毒品鑑定書一紙
    在卷可稽（見偵卷第一０八頁）。另就扣案毒品及五百元之
    來源，被告於本院審理中供稱：乙○○於查獲  前一日，邀
    伊各出資一千元購買毒品，但購買前突反悔取回其中五百元
    ，並請伊自行處理，因藥頭不願意分散出售，故伊僅購得一
    千元之毒品；翌日乙○○至伊往處索取毒品時，伊將所購毒
    品均分為二，以目測份量差不多，乙○○亦在旁觀看，隨即
    取走其中一份，乙○○事後又另行提出五百元，要求伊再購
    買毒品時，適遇警方搜索而當場查獲等語（見本院卷第七十
    七頁）；而證人乙○○在偵查中已具結證稱：五百元係我託
    他「再幫我」拿海洛因的錢（見偵查卷第一００頁）；於本
    院審理中亦具結證稱：伊於九十七年十一月二十七日晚上，
    有和甲○○一起前往基隆女中，向綽號「阿花」之人購買毒
    品，因臨時有事故先行離開，離開時尚未拿到毒品，係出資
    五百元購買毒品。九十七年十一月二十八日上午，伊前往甲
    ○○住處拿取昨日購買之毒品後，又拿出五百元向甲○○表
    示還要購買毒品，伊正要走時警察就衝進來等語（見本院卷
    第七十三、七十四頁），互核相符。是被告所轉讓者，係前
    一日乙○○以五百元代價取得之毒品海洛因，扣案之五百元
    則係乙○○另行請被告取得毒品之代價（此部分之行為是否
    已可認為著手而成立販賣、轉讓毒品未遂，因未起訴，本院
    無庸審理），二者並無對價關係。綜上所述，被告轉讓毒品
    海洛因之犯行事證明確，應予依法論科。
二、查海洛因係毒品危害防制條例第二條第二項第一款所規定之
    第一級毒品。核被告轉讓毒品海洛因予乙○○之行為，係犯
    毒品危害防制條例第八條第一項之轉讓第一級毒品罪。被告
    轉讓前持有第一級毒品海洛因之低度行為，應為轉讓之高度
    行為所吸收，不另論罪。起訴書認被告所為涉犯毒品危害防
    制條例第四條第一項之販賣第一級毒品海洛因罪，尚有未洽
    （詳下述），應依刑事訴訟法第三百條變更其起訴之法條。
    查被告有施用毒品前科，經本院以九十六年度上訴字第一五
    九一號判決分別判處有期徒刑七月（施用第一級毒品）、四
    月（施用第二級毒品），應執行有期徒刑九月，嗣經減刑為
    有期徒刑三月十五日、二月，應執行有期徒刑四月十五日，
    如易科罰金以新臺幣一千元折算一日，於九十七年一月十四
    日易科罰金執行完畢，有臺灣高等法院被告全國前案紀錄表
    附卷可按，其於前案執行完畢後五年內，故意再犯本件有期
    徒刑以上之罪，為累犯，應依刑法第四十七條第一項之規定
    加重其刑。
三、又原審依檢察官起訴事實，依證人即警員陳昆模、沈紀光、
    游一凡所述及監聽譯文等證據，認被告之行為應係犯毒品危
    害防制條例第四條第一項之販賣毒品罪。惟販賣毒品之所謂
    販賣行為，係行為人基於營利之目的，而販入或賣出毒品而
    言。販賣毒品者，其主觀上須有營利之意圖，且客觀上有販
    賣之行為，即足構成，如行為人始終無營利之意思，縱以原
    價或低於原價有償讓與他人，方難謂為販賣行為，而僅得以
    轉讓罪論處。經查：
（一）本件被告自始即堅決否認有營利販毒之行為，則本件已乏
      被告之自白；而扣案之毒品海洛因共二包，其含袋重量經
      警方現場測量均為０．二二公克，此有現場測量時所攝照
      片二禎在卷可證（見偵查卷第三十五、三十七頁），縱事
      後經警將毒品送交通部民用航空局醫務中心鑑定，該中心
      以較精密之儀器測量，亦分別為０．二三一公克、０．二
      二八公克，二包之差距僅為０．００三公克，極為渺小，
      是被告所辯係依目測自行均分為二包，再交付其中一包給
      乙○○，應屬可採，抑即被告將價值一千元之毒品均分為
      各五百元，與乙○○於九十七年十一月二十七日交付五百
      元代價相符，雖被告所保留之毒品較轉讓予乙○○之毒品
      略重０．００三公克，但被告係以目測方式均分，在如此
      細微差距下，難認有從中扣除部分毒品獲取差價利益之情
      形，是被告所為應僅止於轉讓毒品犯罪，尚難認係意圖營
      利販賣毒品。
（二）雖證人即查獲本案之員警陳昆模於原審審理時證稱：「這
      個案子是我們在監聽一個毒犯，就是甲○○好朋友莊金龍
      ，意外了解這案子，當天十一月二十八日早上七點多時，
      拿著搜索票到甲○○住處埋伏，他還沒有出去，埋伏一陣
      子，他兒子出去了，因沒有監控到，所以我又退回去，剛
      好乙○○進去門關起來，乙○○踏出他家鐵門以後，又折
      回去，剛好門沒有關，我趁那個空檔就進門，進門以後就
      把乙○○拉住，並把他壓住，甲○○剛好在他那個房間儲
      藏室放冰箱地方施打海洛因，後面兩位同仁沈紀光、游一
      帆就來支援，從乙○○身上起獲一包海洛因，叫他放在地
      上，來支援我們就把他帶開，從他那個房間衣櫥分別取出
      證物」「查獲的情形就是我進去的時候，壓制乙○○跟甲
      ○○，甲○○就丟錢，錢握在手上，己經揉成一團了」等
      語（見原審卷第一０一、一０二頁）。此與其檢察官偵查
      時證稱：「我一進去就抓住乙○○前襟，當時甲○○在他
      住處工作間的走道上，也就是冰箱的前面，我就把乙○○
      拉過去，然後我用另一隻手拉住甲○○，我叫他們二人不
      要動、蹲下，甲○○就掙扎，掙扎時我看到甲○○有把手
      上的東西丟往地上，我就把甲○○壓在地上，此時我們另
      二仁位同仁已經趕到，就制伏甲○○、乙○○，並將他們
      上銬，然後開始搜索，搜獲的東西及搜獲地點如扣押物品
      目錄所載」等語（見偵查卷第六十八、六十九頁）。另證
      人沈紀光於原審審理時證稱：「我們看到小隊長開那個門
      進去的時候，我們就趕快衝進去，我負責攝影，進去的時
      候就看到小隊長已經把乙○○、甲○○制伏在地上，叫他
      們不要動，丟的部分是沒有看到，地板有丟棄東西」等語
      （見原審卷第一一七頁）。另證人游一帆於原審審理時亦
      證稱：「現場小隊長制伏甲○○、乙○○，那地上有毒品
      、衛生紙，還有現金這樣子，沒有看到丟棄過程。」等語
      （見原審卷第一二０頁）；其三人證述情節大致相符，依
      證人所述，確係被告將錢、毒品丟在地上，然此係因被告
      之前均否認交付毒品、金錢之事，惟此部分事實業據被告
      在本院審理中坦承不諱，核與證人乙○○、陳昆模、沈紀
      光、游一凡所述相符，但此僅能證明查獲當時之狀況，仍
      不能證明被告有從中營利之行為。
（三）又依卷附九十七年十月十六日至九十七年十一月十四日期
      間，監察電話0000000000莊金龍之行動電話譯
      文資料，莊金龍與被告通話內容，確有提及交易毒品情事
      ，此有通訊監察譯文資料在卷可佐（見偵查卷第十六至二
      十頁），但此係莊金龍與被告間之事（此部分未據起訴）
      ，僅能證明證人即員警陳昆模、沈紀光、游一帆所證述，
      係在監聽甲○○好朋友莊金龍時，意外了解本案致查獲過
      程之陳述屬實，但此與被告及乙○○九十七年十一月二十
      八日之行為，有無從中營利無涉。
四、原審以被告販賣毒品海洛因而予以論罪科刑，依諸前揭說明
    自有未洽，被告不服原判決，上訴以其僅係轉讓毒品，並無
    營利之意圖等語，指摘原判決不當為有理由，應由本院撤銷
    原判決，並適用上開法條規定，另審酌被告犯罪之動機、目
    的、手段，明知毒品戕害身心猶轉讓供他人使用，助長毒品
    氾濫，危害社會治安，但其轉讓數量不多，及其犯罪後之態
    度等一切情狀，量處有期徒刑一年六月，以示懲儆。
五、又被告轉讓予乙○○之毒品海洛因一包（含袋毛重０．二二
    八公克、驗餘淨重０．０二六公克），被告所持有之毒品海
    洛因一包（含袋毛重０．二三一公克，驗餘淨重０．０二九
    公克），合計淨重０．０五五公克，係第一級毒品，不問屬
    於犯人與否，均應依毒品危害防制條例第十八條第一項規定
    沒收銷燬之。未扣案之五百元（九十七年十一月二十七日交
    付被告），係被告轉讓毒品之犯罪所得，應依同條例第十九
    條第一項規定沒收，如全部或一部不能沒收時，以其財產抵
    償之；另扣案之行動電話一具（含門碼000000000
    0號ＳＩＭ卡），係被告所有供轉讓毒品犯罪用之物，應依
    同條例第十九條第一項之規定沒收。至扣案之五百元（九十
    七年十一月二十八日交付被告），係證人乙○○另行請被告
    購買毒品所用，與本案之起訴事實無涉，爰不為沒收之諭知
    ，附此敘明。
據上論斷，應依刑事訴訟法第三百六十九條第一項前段、第三百
六十四條、第二百九十九條第一項前段、第三百條，毒品危害防
制條例第八條第一項、第十八條第一項、第十九條第一項，刑法
第十一條前段、第四十七條第一項，判決如主文。
本案經檢察官沈明倫到庭執行職務。
中    華    民    國    98    年    8     月    31    日
                  刑事第四庭  審判長法  官  陳筱珮
                                    法  官  陳玉雲
                                    法  官  鄭水銓
以上正本證明與原本無異。
如不服本判決，應於收受送達後十日內向本院提出上訴書狀，其
未敘述上訴之理由者，並得於提起上訴後十日內向本院補提理由
書狀（均須按他造當事人之人數附繕本）。
                                    書記官  劉貞達
中    華    民    國    98    年    9     月    3     日
附錄本案論罪科刑法條全文－－
毒品危害防制條例第八條：
轉讓第一級毒品者，處一年以上七年以下有期徒刑，得併科新臺
幣一百萬元以下罰金。
轉讓第二級毒品者，處六月以上五年以下有期徒刑，得併科新臺
幣七十萬元以下罰金。
轉讓第三級毒品者，處三年以下有期徒刑，得併科新臺幣三十萬
元以下罰金。
轉讓第四級毒品者，處一年以下有期徒刑，得併科新臺幣十萬元
以下罰金。
前四項之未遂犯罰之。
轉讓毒品達一定數量者，加重其刑至二分之一，其標準由行政院
定之。


司法院資訊處製作；財團法人民間司法改革基金會備份。
